【裁判字號】    95,訴,911
【裁判日期】    950927
【裁判案由】    營利事業所得稅
【裁判全文】
臺北高等行政法院判決
                                     95年度訴字第00911號
                              .
原      告  立馥企業有限公司
代  表  人  甲○○
被      告  財政部臺灣省北區國稅局
代  表  人  凌忠嫄(局長)
訴訟代理人  乙○○
上列當事人間因營利事業所得稅事件，原告不服財政部中華民國
95年1月12日台財訴字第09400621880號訴願決定，提起行政訴訟
。本院判決如下：
    主  文
訴願決定及原處分（復查決定）均撤銷。
訴訟費用由被告負擔。
    事  實
一、事實概要：原告未辦理88年度營利事業所得稅結算申報及未
    分配盈餘申報，經被告核定本期課稅所得額為新台幣（下同
    ）5,428,651 元，應納稅額為1,353,829 元；未分配盈餘數
    為4,074,822 元，應加徵10% 營利事業所得稅407,482 元，
    經扣除當年度前次核定補徵稅額10,175元，核定應補徵營利
    事業所得稅為397,307 元，另加徵怠報金各270,766 元、76
    ,996 元 。原告申請復查，未獲變更，提起訴願，經財政部
    訴願決定以其逾期未補正訴願理由書，決定不予受理。原告
    提起行政訴訟，經本院93年度訴字第03754 號判決撤銷原訴
    願決定，命財政部另為實體審理決定，經財政部重為訴願決
    定駁回原告之訴願，原告遂提起本件行政訴訟。
二、兩造聲明：
    (一)原告聲明：訴願決定、原處分均撤銷。
    (二)被告聲明：駁回原告之訴。
三、兩造之爭點：原告對88年度營利事業所得稅有無申請復查？
    (一)原告主張之理由：
      1.按原告於92年11月10日申請復查88年度營利事業所得稅
        及88年度未分配盈餘應加徵營利事業所得稅事件，申請
        書中清楚載明兩件一併同時辦理申請復查，然而被告擅
        自曲解函義，卻僅認定原告僅就88年度未分配盈餘部分
        申請復查，罔顧原告之權益，顯有違誤。
      2.被告不查就以原告預收款項計5,880,188元之金額來認
        列盈餘收入，卻未對原告已投入在製品（或再建工程）
        金額計64,880,549元之成本費用來認列扣除，顯違背常
        理，豈有所投入之成本費用不與認定，只認定收入之金
        額。原告所投入之成本費用高達64,880,549元，扣除所
        得收入金額58,880,188元後，尚虧損6,000,361 元，並
        無盈餘，被告之核定課稅，實難讓人甘服。
      3.按「營利事業經稽徵機關依現行所得稅法第83條第3 項
        規定核定所得額後，於行政救濟時始行補提帳證，應准
        予查帳核定」為財政部79.11.28台財稅第790367640 號
        函所釋。依前揭函釋及行政程序法128 條規定，懇祈裁
        定給予原告補提帳冊及重核申報成本費用之認列，並判
        決撤銷原處分。
    (二)被告主張之理由：
      1.原告未辦理88年度未分配盈餘申報及營利事業所得稅結
        算申報，經被告所屬臺北縣分局依法核定課稅所得額為
        5,428,651 元，原告未申請復查而確定，依所得稅法第
        66條之9規定，減除當年度應納之營利事業所得稅1,353
        ,829 元，核定未分配盈餘4,074,822元及應加徵營利事
        業所得稅407,482元，減除本年度前次核定補徵稅額10,
        175元，核定本次應補稅額397,307元，並依同法第108
        條之1第2項規定，按核定應加徵之稅額397,307元另徵
        20%怠報金76,996元，並無違誤。
      2.原告雖主張於復查中，同時申請本年度營利事業所得稅
        及本件未分配盈餘之復查乙節，經查原告92年11月10日
        復查申請書等資料，並無原告訴稱之事證，其主張核不
        足採，依首揭規定，原核定並無不合，請予維持。
    理  由
一、原告起訴時，被告之代表人為許虞哲，嗣於訴訟中變更為凌
    忠嫄，茲據新任代表人具狀聲明承受訴訟，經核無不合，應
    予准許。
二、本件原告未辦理88年度營利事業所得稅結算申報及未分配盈
    餘申報，經被告核定本期課稅所得額為5,428,651 元，應納
    稅額為1,353,829 元；未分配盈餘數為4,074,822 元，應加
    徵10% 營利事業所得稅407,482 元，經扣除當年度前次核定
    補徵稅額10,175元，核定應補徵營利事業所得稅為397,307
    元，另加徵怠報金各270,766 元、76,996元之事實，為兩造
    所不爭，並有被告所為營利事業所得稅結算申報更正核定通
    知書、未分配盈申報更正核定通知書附原處分卷可稽，堪信
    為真實。
三、原告起訴主張：其於92年11月10日提出之復查申請書，已清
    楚載明88年度營利事業所得稅及未分配盈餘部分一併同時辦
    理復查，被告擅自曲解函義，卻認定其僅就88年度未分配盈
    餘部分申請復查，罔顧原告權益，顯有違誤等語。故本件之
    爭執，在於原告對被告核定88年度營利事業所得稅額部分，
    有無申請復查？
四、經查：
    (一)按「納稅義務人對於核定稅捐之處分如有不服，應依規定
      格式，敘明理由，連同證明文件，依左列規定，申請復查
      ：1.依核定稅額通知書所載有應納稅額或應補徵稅額者，
      應於繳款書送達後，於繳納期間屆滿翌日起算30日內，申
      請復查。」為稅捐稽徵法第35條第1項第1款所明定。
    (二)查原告未依規定辦理88年度營利事業所得稅結算申報及未
      分配盈餘申報，被告依查得資料核定原告應納稅額及未分
      配盈餘應加10% 營利事業所得稅額，其所為營利事業所得
      稅結算申報更正核定通知書、未分配盈餘申報更正核定通
      知書及前開各繳款書，係於92年10月8 日一併送達原告收
      受，繳納期限均展延自92年11月6 日至92年11月15日等情
      ，為被告所不爭，並有徵銷明細檔及稅額繳款書可稽（見
      原處分卷第7 頁、第21頁），是原告申請復查期間自繳納
      期間屆滿翌日起算30日，至92年12月16日屆滿。復觀諸原
      告於92年11月10日提出之復查申請書，已表明因收到被告
      88年度營利事業所得稅核定稅額通知書及繳款書，不服核
      定內容而申請復查，且其復查理由亦敘明：「傾接貴局88
      年度營利事業所得稅結算申報更正核定通知書」等語（見
      原處分卷第13、14頁），足認原告有對被告核定88年度營
      利事業所得稅應納稅額部分申請復查之意。至原告前開復
      查申請書所附核定稅額通知單為未分配盈餘申報更正核定
      通知書，而非其復查申請書所稱營利事業所得稅結算申報
      更正核定通知書，致原告申請復查之範圍及真義為何有所
      疑義，被告亦應發函通知原告補正或敘明，被告未依法命
      原告補正，逕認原告申請復查之標的僅有88年度未分配盈
      餘部分，而為復查決定，自嫌率斷。
五、綜上所述，原告已對被告核定88年度營利事業所得稅部分申
    請復查，被告漏未就該部分為復查決定，自有疏誤，訴願決
    定未予糾正，亦有未洽，原告執此指摘，為有理由；又依所
    得稅法第66條之9 規定，未分配盈餘之計算，係以稽徵機關
    核定之課稅所得額為基礎，原告亦以該公司營業虧損多年且
    停業中，要求補提帳證核實認定其課稅所得，是原告本年度
    未分配盈餘之計算基礎即88年度課稅所得額，尚待被告就原
    告申請復查88年度營利事業所得稅之結果而定，爰將訴願決
    定及原處分（即復查決定）均予撤銷，另由被告併就原告88
    年度營利事業所得稅及未分配盈餘應加徵10% 營利事業所得
    稅重為復查決定。
據上論結，原告之訴為有理由，爰依行政訴訟法第98條第3項前
段，判決如主文。
中    華    民    國    95    年     9    月   27     日
                        第二庭審判長法  官  徐瑞晃
                                    法  官  吳慧娟
                                    法  官  蕭惠芳
上為正本係照原本作成。
如不服本判決，應於送達後20日內，向本院提出上訴狀並表明上
訴理由，如於本判決宣示後送達前提起上訴者，應於判決送達後
20日內補提上訴理由書（須按他造人數附繕本）。
中    華    民    國    95    年     9    月   27     日
                                    書記官  李淑貞


司法院資訊處製作；財團法人民間司法改革基金會備份。
